【裁判字號】    91,交自,5
【裁判日期】    920109
【裁判案由】    過失傷害
【裁判全文】
臺灣臺北地方法院刑事判決                            九十一年度交自字第五號
    自  訴  人  丙○○
    自  訴  人  丁○○○
    共同代理人  莊柏林律師
    被      告  乙○○
    選任辯護人  趙培宏律師
                胡志彬律師
右列被告因過失傷害案件，經自訴人提起自訴，本院判決如左：
    主      文
乙○○因過失傷害人，處拘役貳拾日，如易科罰金，以參佰元折算壹日。
    事      實
一、乙○○於民國九十年九月七日晚間十時五十分許，騎乘車號ＧＧＲ－二六六號重
    型機車搭載甲○○，沿臺北市○○○路○段西往東方向行駛於外側車道，行近民
    生東路四段五十四號前之行人穿越道前，已見丙○○騎乘車號ＢＡＪ—四七二號
    重型機車搭載丁○○○，違規在該行人穿越道由北向南行駛，乙○○及丙○○均
    應注意機車行駛時，駕駛人應注意車前狀況，並隨時採取必要安全措施，而當時
    天候晴、夜間有照明、市區○○路面、乾燥、無缺陷、無障礙物、視距良好，又
    無不能注意及此之情事，二人均誤判對方會禮讓自己先行，故未採取將車煞停或
    避讓等安全措施即遽予前駛搶道，以致在該行人穿越道上，丙○○所騎乘之機車
    車頭撞及乙○○所騎乘機車之左側車身，二車均因此向右倒地，丙○○受有兩側
    前額葉腦出血之傷害、丁○○○受有右側股骨骨折之傷害，乙○○受有左顴骨骨
    折之傷害，甲○○則受有右腳及脊椎撞傷、右腳及左手擦傷之傷害（乙○○、甲○○未提出傷害告訴）。嗣經路人報警，乙○○於警方到場處理時在場承認肇事
    ，接受裁判。
二、案經丙○○、丁○○○提起自訴。
    理      由
一、訊據被告乙○○固坦認在右揭時、地騎乘機車與自訴人丙○○、丁○○○發生車
    禍，惟矢口否認有何過失，辯稱：肇事地點前為一無號誌交岔路口，伊在行經該
    路口時有減速慢行，於通過交岔路口後在肇事之行人穿越道上正準備加速，並無
    違規之處；事發前伊未發現自訴人丙○○所騎乘機車之動態，丙○○違規在行人
    穿越道上騎乘機車自伊左方駛出，伊發現時已閃避不及；本件車禍係丙○○所騎
    乘機車之前車頭與伊車左側車身發生碰撞，非如自訴人丁○○○所言係伊車自後
    方追撞該車所致；自訴人丙○○於事發後並無外傷，其所受兩側前額葉腦出血之
    傷害，與本件事故無因果關係云云。經查：
    (一)本件事故之發生經過，自訴人丙○○於本院調查時所言與警製道路交通事故調
      查報告表所附現場圖出入甚鉅，經本院會同兩造親至肇事現場履勘，由兩造在
      現場實地陳述當日行車動線，丙○○供稱：當日其沿肇事行人穿越道由北向南
      行駛橫越民生東路四段，於抵達民生東路四段五十四號華南銀行門前馬路時，
      即見被告之車燈約距其一百公尺遠，嗣後其將車頭左轉欲向東行，習慣性在原
      地停留，不到一分鐘即遭被告之機車撞擊等語，業經詳載於本院所製勘驗筆錄
      ，自訴代理人並於本院審理時表示本件事發經過應以自訴人丙○○前開陳述為
      準（本院九十一年十二月二十六日審判筆錄參照）。然：
      1.自訴人丁○○○於事發後向交通警察陳述：本件事故係於丙○○駕車北往南
        在肇事行人穿越道行駛，橫越馬路後，再左轉向東續行民生東路四段時遭被
        告駕車自後追撞所致等語，有交通事故談話紀錄表附卷可按。
      2.再觀諸警製道路交通事故補充資料表所載，事發後二車之車損狀況為：自訴
        人丙○○所騎乘之機車右側車身撞擊（另加註丙○○之家屬稱無明顯撞痕）
        、被告之車損則為左前車頭撞擊及左側踏板撞擊。
      3.惟本院至現場履勘時，自訴人丙○○將其於事發當日所騎乘機車推至現場供
        本院實地勘驗，並稱該車自事發後即無人騎乘，且未經修繕，始終保持原狀
        等語，業經記明於勘驗筆錄上。經本院實地勘驗該車車損狀況，該車車頭中
        間處有擦撞痕、左側車身無擦撞痕跡、右側車身無擦撞痕，僅有刮地痕，有
        勘驗筆錄及自訴人當場提出之該車車損照片八幀、本院書記官當場拍攝之該
        車車損照片六幀附卷可參。
      4.又證人即當日乘坐被告所騎乘機車之甲○○到庭結證稱：自訴人非與被告同
        向行駛，而係從被告左方分隔島缺口（按：即為行人穿越道處）垂直地騎過
        來、當天其並不知自訴人的機車是否騎在斑馬線上，其於事後到現場根據印
        象來判斷當天他應該是騎在斑馬線上等語（本院九十一年十月三十一日訊問
        筆錄參照），再參照自訴人丙○○所騎乘之機車因二車碰撞所生車損係在車
        頭部位，右側車身及車尾部位均無撞擊痕跡，而被告騎乘之機車撞擊痕分布
        在左側車身，可推知本件事故非如自訴人丙○○、丁○○○所述，係於渠等
        騎乘機車橫越民生東路四段馬路，車頭已左轉朝東後，方遭被告自後追撞所
        致，而應以被告所稱：事發時自訴人丙○○係騎乘機車行駛於肇事行人穿越
        道上，該車車頭與被告騎乘機車左側車身發生碰撞等語為可採。
    (二)又被告於事發後已向交通警察表明當日行近肇事行人穿越道前，即見自訴人丙○○騎乘機車由北向南行駛在該行人穿越道上之動態，此觀諸伊於九十年九月
      二十三日接受交通警察訊問時所製作之交通事故談話紀錄表明確記載：「肇事
      前我騎ＧＧＲ—二六六重機沿民生東路四段西向東第二車道直行，至肇事處時
      我見一部重機ＢＡＪ—四七二沿民生東路四段東向西至肇事處時行駛行人穿越
      道，該車在行人穿越道上有暫停一下，我想他要讓我，我就繼續直行，突然該
      車就衝出來，我車左前車頭及左踏板被該重機前輪撞擊而肇事」等語即明。被
      告雖於本院調查時否認事發前已發現自訴人所騎乘之機車，然肇事路段為直路
      、無障礙物遮蔽視線，有現場照片附卷可參，被告於事後前沿民生東路四段西
      向東一路直行，並無不能查知自訴人丙○○所騎乘機車動態之情事，伊事後翻
      異前詞，改以前開情詞置辯，難認屬實，不足採信。再者，自訴人丙○○迭於
      本院調查中及履勘現場時陳稱事發前在遠方約一百公尺處已見被告之機車車燈
      （本院九十一年十月三十一日訊問筆錄、九十一年十一月十八日勘驗筆錄參照
      ），是以自訴人丙○○及被告於事發前，均已查知對方機車動態，應屬無疑。
    (三)按機車行駛時，駕駛人應注意車前狀況，並隨時採取必要安全措施，為道路交
      通安全規則第九十四條第三項所明定，被告及自訴人丙○○均為已考領駕照之
      駕駛人，對此均難諉稱不知，而依道路交通事故調查報告表所載，事發當時天
      候晴、夜間有照明、肇事路段為市區○○路面、乾燥、無缺陷、無障礙物、視
      距良好，並無不能注意車前狀況之情事，二人於事發前已見對方機車行近，即
      應迅速採取將車煞停或避讓等安全措施，以避免發生兩車碰撞之危險，然二人
      均捨此不由，誤判對方會禮讓自己先行即續向前搶道行駛，終至肇事，該二人
      對本件事故之發生，同有過失甚明。再者，行人穿越道係在道路上以標線劃設
      ，供行人穿越道路之地方，道路交通管理處罰條例第三條第四款定有明文，故
      而，機車本即不得在行人穿越道上行駛，自訴人丙○○於肇事之際騎乘機車行
      駛在行人穿越道上，該等違常之駕駛行為，亦屬本件事故之肇因，準此，自訴
      人丙○○對本件事故，應負主要肇責，被告之前開過失，僅為本件事故之次因
      ，堪予認定，然被告之過失責任，尚未能因此即告解免，應予敘明。
    (四)至自訴人以台北市車輛行車事故鑑定委員會九十年十二月十二日北鑑審字第九
      ○六○三三一六○○號函檢附之鑑定意見書為據，主張被告對本件事故，具有
      涉嫌行經無號誌路口未減速慢行、持逾期駕照駕車等過失一節。經查：
      1.駕駛執照應定期換發，道路交通安全規則第五十二條著有明文規定，違反者
        應依道路交通管理處罰條例第二十五條第二款規定處以新台幣三百元以上六
        百元以下罰鍰，並責令換照或禁止駕駛。被告於事發時駕照係逾期未換發，
        業經處理事故之交通警察載明於交通事故談話紀錄表上，並為被告所不爭執
        ，然持逾期駕照駕車，雖與上開交通法規相違，但與本件事故之發生，並無
        因果關係，自訴人稱被告對此亦屬有過失，容有誤認。
      2.另本件肇事地點係在民生東路四段五十四號前之行人穿越道上，業如前述，
        在該行人穿越道前，確為一無號誌交岔路口（目前該路口已設有交通號誌）
        ，此為自訴人、被告所是認。前開鑑定意見書認被告涉嫌於該無號誌交岔路
        口未減速慢行，無非以被告於事發後自承肇事之際行車速度約為四十公里為
        據，然被告對此堅詞否認，辯稱：伊於該路口前即已減速，於通過該路口行
        至肇事行人穿越道時，時速僅有三十至四十公里，正準備加速等語。遍觀全
        案卷證，除自訴人丙○○指稱被告於肇事前行車速度甚快，應不只時速四十
        公里等語外，並無其他事證可資證明被告於肇事之際行車速度若干；再參諸
        事發後兩車受損情況均非嚴重，衡情應非受到高速、猛力撞擊所導致；兼且
        本件肇事地點並非在前開交岔路口內，而係已過該交岔路口，綜合上開各情
        ，本院認被告上開辯詞，尚難遽認即屬虛妄，是以前開鑑定意見書認被告對
        本件事故，具有在無號誌交岔路口未減速慢行之過失，為本院所不採。
    (五)綜上所述，被告騎乘機車，未注意車前狀況並採取必要安全措施，與自訴人丙○○騎乘機車，違規行駛於行人穿越道、亦未注意車前狀況並採取必要安全措
      施，同為本件事故之肇因。又自訴人丙○○、丁○○○分別因此事故，受有如
      事實欄所載之傷害，有長庚紀念醫院出具之診斷證明書二份在卷可考。被告雖
      辯稱被告丙○○當日並無外傷，前開診斷證明書所載傷勢，與本件事故無因果
      關係云云，然自訴人丙○○於事發後與自訴人丁○○○、被告均因傷一同被送
      醫救治，且自訴人丙○○當日因腦部出血，轉診至林口長庚醫院，故無法製作
      交通事故談話紀錄表等情，有卷內交通事故談話紀錄表之記載可資佐證，自訴
      人丙○○提出之診斷證明書上，明載其係於九十年九月八日由急診入院，經診
      治後於九月二十八日出院，門診追蹤等語，核與前開交通事故談話紀錄表之記
      載相符，顯見自訴人丙○○所受兩側前額葉腦出血之傷害，確係因本件事故所
      致，被告前開辯詞，要為卸責之論，委無可取，被告另請求本院調閱自訴人丙○○於事發當日就醫之病歷資料，核無必要而為本院所不採，併予說明。本件
      事證明確，被告過失犯行洵堪認定，應依法論科。
二、核被告所為，係犯刑法第二百八十四條第一項前段之過失傷害罪。被告以一過失
    駕駛行為，同時致自訴人丙○○、丁○○○成傷，觸犯二過失傷害罪名，係屬想
    像競合犯，應依刑法第五十五條規定，從傷勢較重之丙○○部分論斷。又被告於
    前述犯行未為任何有偵查犯罪職權之公務員知悉前，不逃避接受裁判，於警方據
    報前往現場處理時，即當場承認為肇事人，因而自首接受裁判，有警製自首調查
    表在卷可參，應依刑法第六十二條前段規定減輕其刑。爰審酌被告之智識程度、
    過失情節非屬嚴重、自訴人所受傷勢非微、自訴人丙○○對本件事故之發生同有
    過失，且其過失方為本件事故主要肇因等各項情狀，量處如主文所示之刑，並諭
    知易科罰金之折算標準，以資懲儆。
據上論斷，依刑事訴訟法第三百四十三條、第二百九十九條第一項前段，刑法第二百
八十四條第一項前段、第五十五條、第六十二條前段、第四十一條第一項前段，罰金
罰鍰提高標準條例第一條前段、第二條，判決如主文。
中      華      民      國      九十二      年      一      月    九    日
                                      臺灣臺北地方法院交通法庭
                                          法  官  陳婷玉
右正本證明與原本無異。
如不服本判決，應於判決送達後十日內，向本院提出上訴狀。
                                          書記官  陳弘文
中      華      民      國      九十二      年      一      月    十四  日
附錄本案所犯法條全文
刑法第二百八十四條
一因過失傷害人者，處六月以下有期徒刑，拘役或五百元以下罰金。致重傷者，處一
  年以下有期徒刑，拘役或五百元以下罰金。
二從事業務之人，因業務上之過失傷害人者，處一年以下有期徒刑、拘役或一千元以
  下罰金。致重傷者，處三年以下有期徒刑，拘役或二千元以下罰金。


司法院資訊處製作；財團法人民間司法改革基金會備份。
